【裁判字號】    89,上易,1518
【裁判日期】    890530
【裁判案由】    竊盜等
【裁判全文】
臺灣高等法院臺中分院刑事判決          民國八十九年度上易字第一五一八號
    上  訴  人
    即  被  告  己○○
右上訴人因竊盜案件，不服台灣台中地方法院中華民國八十九年五月卅日第一審判決
（民國八十九年度易字第一三一一號，起訴案號：台灣台中地方法院檢察署民國八十
九年度偵字第二八七九號；併辦案號：同署八十九年度偵字第一○五○二號），提起
上訴，本院判決如左：
    主    文
原判決撤銷。
己○○連續竊盜，處有期徒刑貳年陸月。
庚○○國民身分證及汽車駕駛執照上變造之己○○照片各壹張、丙○○國民身分證及
汽車駕駛執照上變造之己○○照片各壹張，均沒收。
    事    實
一、己○○曾於民國（下同）八十四年間，因懲治盜匪條例、麻醉藥品管理條例及竊
    盜等案件，分別經原審法院及本院先後判處有期徒刑三年七月、三月及三月，其
    後並定應執行有期徒刑三年十月，現仍於假釋中。詎己○○竟猶不知悔改，復基
    於意圖為自己不法之所有及變造特種文書之概括犯意，連續為左列竊盜及變造特
    種文書行為。即：
  (一)於八十八年三月初某日，在台中市○○路之某家紅茶店內，趁無人注意不知情之
    際，竊取庚○○所有之國民身分證，汽車駕駛執照及貴賓卡各一張；於竊取後翌
    日，在其台中市○○路四一六號二樓之一之住處，分別取下上開國民身分證及汽
    車駕駛執照上庚○○之照片後，將自己之照片分別換貼於上開國民身分證及駕駛
    執照上，而加以變造，足生損害於庚○○、戶政機關對於戶政資料管理之正確性
    及監理機關對於核發資料管理之正確性。
  (二)於八十八年十二月初，在台中市○○路第九信用合作社前之電話亭內，趁丙○○
    未注意不知情之際，竊取丙○○所有之皮包一個（內含丙○○之國民身分證及汽
    車駕駛執照各一張），於竊得後翌日，在其上開同一住處，分別取下上開國民身
    分證及駕駛執照上丙○○之照片，並將自己之照片分別換貼於上開國民身分證及
    駕駛執照上，而變造上開特種文書，足以生損害於丙○○、戶政機關對於戶政資
    料管理之正確性及監理機關對於核發資料管理之正確性。
  (三)先後於八十九年一月二十二日下午五時許及同年二月七日下午六時許，在台中市
    ○○路五三三號之家樂福大賣場內，分別竊取邱榮進、乙○○等人所有放置在購
    物車內之皮包各壹個（邱榮進之皮包內含國民身分證、汽車駕駛執照、機車駕駛
    執照、健保卡、電子通話卡、批發卡、ＶＩＰ卡、會員卡各壹張及存摺壹本；乙○○之皮包內含信用卡一張、行動電話電池一個及汽車遙控器一個）。
  (四)先後於八十九年二月九日下午八時許、下午九時許，在上開家樂福賣場內，分別
    竊取辛○○所有置放於購物車內之皮包壹個( 內含現金新台幣（下同）一千四百
    元、國民身分證及駕駛執照各壹張) ，以及家樂福賣場內之商品美工刀一組與行
    動電話電池各壹個，而於得手後欲通過家樂福賣場收銀台時未提示結帳，為家樂
    福賣場之保全員攔阻而報警處理，且自己○○身上查獲辛○○所有皮包壹個（內
    含現金一千四百元、國民身分證及駕駛執照各壹張），以及家樂福賣場之商品美
    工刀一組與行動電話電池壹個（均已發還），並循線至己○○所駕駛車號Ｘ八－
    一三五０號自用小客車上，查扣上開竊得之物品（均已發還），及經變造之庚○○國民身分證一張，丙○○之國民身分證與駕駛執照各壹張，始查悉上情。
  (五)先後於附表所示之時間、地點，竊取被害人廖美如等十一人財物（詳如附表所示
    ），經警於八十九年三月卅日，持檢察官簽發之搜索票，在己○○上開台中市○○路四一六巷二樓之一住處，查獲上開竊得之物品（除現款外，均已發還），而
    查悉上情。
二、案經台中市警察局移送台灣台中地方法院檢察署檢察官偵查起訴及移送本院併案
    審理。
    理      由
一、上訴人即被告己○○（以下簡稱被告）本院審理時未到庭，據其於警訊、偵查及
    原審審理時之供述。即：
  (一)右開事實欄(一)(二)(三)(四)所示竊盜及變造國民身分證及汽車駕照事實部分：業據被告
    於警訊、偵查時供認不諱，核與被害人庚○○、邱榮進、乙○○、辛○○及甲○○等人分別於警訊中之指述情節相符，並有贓物領據六紙、變造之「庚○○」國
    民身分證、變造之「丙○○」駕駛執照及國民身分證各一張附卷可稽，是被告上
    開部分之自白，核與事實相符，應認為真實。至被告於原審雖辯稱其並未竊取丙○○所有之皮包等物，而係拾獲云云，惟被告確係趁被害人丙○○未注意不知情
之際，在電話亭內竊取丙○○所有之上開皮包等物，已據被告分別於警局及偵查
    中供述甚詳，復經被害人丙○○於警局中指述詳實，並有贓物領據、變造「丙○○」之駕駛執照及國民身分證附卷足參，是被告於原審翻異前供所辯，要屬卸責
    之詞，殊無可採，此部分事證已臻明確，犯行堪以認定。
  (二)右開事實欄(五)即附表所示之竊盜事實部分，亦據被告於警訊、偵查時坦承不諱，
    並有贓物領據四張，起獲贓物一覽表一張、被害人廖美如等十一人領回贓物之照
    片十一張附卷可稽（見八十九年度偵字第一○五○二號偵查卷內），此部分被告
    之自白與事實相符，事證亦臻明確，犯行亦堪以認定。
二、被告己○○先後換貼自己之照片於庚○○及丙○○所有之國民身分證及駕駛執照
    上加以變造，自分別足生損害於庚○○、丙○○、戶政機關對於戶政資料管理之
    正確性及監理機關對於核發資料管理之正確性。核被告所為，係犯刑法第三百二
    十條第一項竊盜罪、第二百十二條變造特種文書罪。被告先後多次竊取他人物品
    ，以及變造庚○○、丙○○之國民身分證及駕駛執照之犯行，均時間緊接，所犯
    構成要件亦相同，顯均係基於概括犯意為之，均為連續犯，依刑法第五十六條之
    規定，各應以一罪論。又被告所犯上開二罪間，有方法結果之牽連關係，依刑法
    第五十五條之規定，應從一重之竊盜罪處斷。公訴人雖未就附表所示之竊盜部分
    提起公訴，但因與起訴部分有連續或牽連關係，為裁判上一罪，為起訴效力所及
    ，公訴人將其移送併辦，本院應併予審理，併此敘明。
三、原審為科刑之判決，固非無見，惟原審未及就附表之竊盜事實，併予審究，尚有
    未洽，被告上訴意旨，空言不服原判決，雖無理由，但原判決既有上述可議之處
    ，仍應由本院將原判決撤銷改判，審酌被告之品行不佳，其利用他人購物而疏於
    防備之際多次竊盜、顯係不知思循正當途徑工作，以賺取生活所需，復於起訴審
    理時，連續行竊十一次，惡行甚重及其手段、目的、所生危害及犯罪後供認犯行
    之態度等一切情狀，量處如主文第二項所示之刑，扣案之「庚○○」國民身分證
    、「丙○○」國民身分證及駕駛執照各一張上變造被告己○○之照片各一張，均
    係被告所有，且供犯本罪所用之物，業據被告供明在卷，爰依刑法第三十八條第
    一項第二款之規定宣告沒收。至經變造之「庚○○」駕駛執照一張，雖未扣案，
    惟因不能證明業已滅失，且其上變造被告湯史明之照片一張，係被告所有，且供
    本件犯罪所用之物，業據被告供述甚詳，亦應依刑法第三十八條第一項第二款之
    規定宣告沒收。
四、至移送併案審理（八十九年度偵字第七二五二號）意旨另以：被告己○○與案外
    人來文欽共同基於意圖為自己不法之所有之犯意聯絡，於八十九年五月二日下午
    六時三十分許，在台中市○○路○段三五九號之吉安大賣場內，由來文欽負責把
    風，被告下手竊取被害人戊○○所有置於購物車內之皮包一個（內含戊○○之國
    民身分證、機車駕照、全民健康保險卡、林新醫院掛號證、中華民國合作社聯合
    社購買證各壹張、葉神興所有之全民健康保險卡壹張、台中縣大里市農會支票存
    根壹張及現金一千八百元等物），嗣被告得手後，將該現金及證件取出放置於自
    己口袋時，甫為吉安大賣場之保全人員發現而報警處理等情，因認被告另涉有與
    來文欽共同竊取戊○○所有上開物品之犯行云云。惟(一)：按犯罪事實應依證據認
    定之，無證據不得推定其犯罪事實；又被告否認犯罪事實所持之辯解，縱屬不能
    成立，仍非有積極證據足以證明其犯罪行為，不能遽為有罪之認定，刑事訴訟法
    第一百五十四條、最高法院三十年上字一八三一號判例參照。復按刑事訴訟法上
所謂認定犯罪事實之證據，係指足以認定被告確有犯罪行為之積極證據而言，該
    項證據自須適合於被告犯罪事實之認定，始得採為斷罪資料；且犯罪事實之認定
    ，應憑真實之證據，倘證據是否真實尚欠明顯，自難以擬制推測之方法，為其判
    斷之基礎；另證據之證明力，固屬於法院判斷之自由，惟證據本身如有瑕疵，則
    在瑕疵未能究明以前，遽採為有罪之根據，即難謂適法，最高法院二十九年上字
    第三一○五號、五十三年台上字第六五六號及三十二年上字第九七一號分別著有
    判例可資參照。(二)、原審訊據被告堅詞否認其有上開竊取戊○○所有皮包等物之
    犯行，辯稱：其並未竊取戊○○所有上開物品，而僅係於同日下午六時三十分許
    ，在吉安大賣場之嬰兒用品販賣區拾獲上開皮包，其於告訴來文欽上開情事後，
    確有翻看皮夾內之物，並將現金及證件放置於自己之口袋等語。經查：被告辯稱
    ，其並未自購物車上竊取戊○○所有上開物品，而係自地上拾獲等情，核與證人
    即與被告一同於上址購物之來文欽迭次於警局及偵查中陳述甚詳，是被告上開所
    辯，已堪採信。再者，雖公訴人以被害人戊○○曾於警局中陳稱，其皮包係置於
    購物車上被竊等情，且證人周大偉於警局中陳稱，其確見被告將皮包內之物取出
    放置於自己口袋等情為據，惟因被害人戊○○及證人周大偉均未親見被告竊取上
    開物品，是尚非得以被害人戊○○及證人周大偉所陳，作為認定被告確有竊盜犯
    行之不利證據。況且取得上開物品之途徑，實非僅竊盜一途，揆諸前揭說明，參
    諸卷內現存證據，既無法證明戊○○所有上開物品係被告所竊取，是尚難僅以被
    告持有上開物品，即遽論被告涉有竊取戊○○所有物品之犯行。此外，復查無其
    他積極證據足資證明被告涉有上開竊盜犯行，則被告自無另成立上開竊盜犯行之
    餘地，公訴人認與起訴部分有連續犯裁判上一罪關係，爰不另為無罪之諭知。至
    被告上開拾獲戊○○所有物品之行為，是否另涉有刑法第三百三十七條之侵占遺
    失物罪嫌，因與本案所犯竊盜罪部分之事實，並無實質上一罪或裁判上一罪之關
    係，非本院所得加以審究，故應退回由檢察官就該部分另為處理，附此敘明。
五、被告經合法傳喚無正當理由不到庭，爰不待其陳述，逕行判決。
據上論斷，應依刑事訴訟法第三百六十九條第一項前段、第三百六十四條、第三百七
十一條、第二百九十九條第一項前段，刑法第五十六條、第三百二十條第一項、第二
百十二條、第五十五條、第三十八條第一項第二款，罰金罰鍰提高標準條例第一條前
段，判決如主文。
本案經檢察官丁○○到庭執行職務。
中      華      民      國    八十九     年      七       月    二十六  日
                                  臺灣高等法院臺中分院刑事第一庭
                                        審判長法  官  陳  紀  綱
                                              法  官  蕭  錦  鍾
                                              法  官  陳  登  源
右正本證明與原本無異。
不得上訴。
                                              書記官  林  桂  鳳
中      華      民      國    八十九     年      七       月    二十八  日
附錄條文：
刑法第三百二十條第一項：
意圖為自己或第三人不法之所有，而竊取他人之動產者，為竊盜罪，處五年以下有期
徒刑、拘役或五百元以下罰金。
附表：
┌──┬────┬───────┬─────┬─────────────┐
│編號│犯罪時間│ 犯 罪 地 點  │被害人姓名│   犯   罪    事    實    │
├──┼────┼───────┼─────┼─────────────┤
│ １ │、、│台中市西屯區四│廖 英 如  │趁被害人廖英如不知時，竊取│
│    │      │川路巷公園旁│          │被害人置放於機車菜籃內之記│
│    │時０分│              │          │事本、支票等財物。        │
├──┼────┼───────┼─────┼─────────────┤
│ ２ │、１、│台中市中區自由│廖 今 豪  │趁被害人廖今豪不在時，竊取│
│    │      │路中正路口    │          │被害人置放於機車菜籃之手提│
│    │時０分│              │          │包，內有身分證等財物。    │
├──┼────┼───────┼─────┼─────────────┤
│ ３ │、１、│台中市西屯區大│陳 秋 萍  │趁被害人陳秋萍不在時，竊取│
│    │      │墩路家樂福大賣│          │被害人置放於購物推車內之皮│
│    │時０分│場│          │夾，內有身分證等財物。    │
├──┼────┼───────┼─────┼─────────────┤
│ ４ │、１、│台中市西屯區大│吳 美 雲  │趁被害人吳美雲不知時，竊取│
│    │      │墩路家樂福大賣│          │被害人置放於購物推車內之皮│
│    │時分│場            │          │包，內有身分證、信用卡等財│
│    │        │              │          │物。                      │
├──┼────┼───────┼─────┼─────────────┤
│ ５ │、１、│台中市西區向上│賴 姿 雯  │趁被害人賴姿雯不在時，竊取│
│    │      │路與大忠街口  │          │被害人自小客車NS－5423乙部│
│    │時分│              │          │及車內之行車執照等財物。  │
├──┼────┼───────┼─────┼─────────────┤
│ ６ │、２、│台中市西屯區大│李 秀 雲  │趁被害人李秀雲不知時，竊取│
│    │２      │墩路家樂福大賣│          │被害人置放於購物推車內之皮│
│    │時分│場            │          │包，內有身分證等財物。    │
├──┼────┼───────┼─────┼─────────────┤
│ ７ │、２、│台中市西屯區大│蔡 麗 雲  │趁被害人蔡麗雲不知時，竊取│
│    │２      │墩路家樂福大賣│          │被害人置放於購物推車內之皮│
│    │時分│場            │          │包，內有信用卡、新台幣貳仟│
│    │        │              │          │參佰元等財物。            │
├──┼────┼───────┼─────┼─────────────┤
│ ８ │、２、│台中市西屯區大│蔡 佳 玟  │趁被害人蔡佳玟停車拿取皮包│
│    │５      │鵬路水湳市場內│          │時，竊取被害人手中之皮包，│
│    │時０分│              │          │內有身分證、行動電話、新台│
│    │        │              │          │幣1500元等財物。          │
├──┼────┼───────┼─────┼─────────────┤
│ ９ │、２、│台中市北區成功│郭 蘭 琪  │趁被害人郭蘭琪不在時，竊取│
│    │      │路四五六號前  │          │被害人置放機車置物箱內之機│
│    │時０分│    │          │車行照、郵政儲金匯業人壽保│
│    │        │              │          │險單等財物。              │
├──┼────┼───────┼─────┼─────────────┤
│ １０ │、３、│台中市○○路二│呂 月 珠  │趁被害人呂月珠不知時，竊取│
│    │      │段水湳市場內  │          │被害人身分證、駕照、信用卡│
│    │時０分│              │          │、行動電話等財物。        │
│    │        │              │          │                          │
├──┼────┼───────┼─────┼─────────────┤
│  │、３、│台中市西區美村│廖 祿 正  │趁被害人廖祿正不知時，竊取│
│    │      │路號前      │          │被害人置放於機車腳踏板上公│
│    │時０分│              │          │事包，內有新台幣、土地登記│
│    │        │              │          │謄本等財物。              │
└──┴────┴───────┴─────┴─────────────┘
        Ｉ


司法院資訊處製作；財團法人民間司法改革基金會備份。
